臺灣高等法院臺中分院刑事判決
110年度上易字第900號
上  訴  人  臺灣臺中地方檢察署檢察官
被      告  林銘信




上列上訴人因被告竊盜案件，不服臺灣臺中地方法院109年度易
字第3302號中華民國110年9月17日第一審判決（起訴案號：臺灣
臺中地方檢察署109年度偵字第26427號），提起上訴，本院判決
如下：
    主  文
上訴駁回。
    理  由
一、本件經本院審理結果，認第一審判決諭知被告林○○（下稱被
    告) 無罪判決，並無不當，應予維持，並引用如附件所示第
    一審判決書記載之證據及理由。
二、檢察官上訴意旨略以：
　㈠原審準備程序時，法官業已諭知本件不爭執事項包括：車牌
    號碼000-000號普通重型機車案發時為被告所使用，且不曾
    借與他人，亦不曾遭竊；及被告所騎乘上開機車於案發時關
    燈停留在案發地點約3分鐘，且期間並無其他人車經過或停
    留與告訴人劉○○於案發時、地，盆栽20盆遭竊等情（請詳見
    原審卷第45頁）。
　㈡本件警方播放路邊監視影像與被告查看，能看出竊嫌犯案時
    間及腳踏板放置白色箱子等特徵，而被告見監視影像後立即
    辯稱「安全帽非其本人平時所戴」，然卻稱不知騎乘上開機
    車者可能為何人，且本件係警方按照案發當時路口監視比對
    ，方循線查獲竊嫌騎乘之機車為車牌號碼000-000號無訛，
    故系爭竊嫌係騎乘上開機車犯案，應無疑問，再者，監視錄
    影中呈現竊嫌之身形及所戴之安全帽，雖業據被告胞妹即證
    人林○○於警詢證述：「照片005好像是我哥哥，因為安全帽
    係他本人平常會戴的（請詳見原偵卷第35頁）」等語，且被
    告對於其遭查獲時，何以要拔除系爭機車後照鏡並於翌日再
    裝回一節說詞反覆；對於監視照片中是否本人之回答，亦曾
    回稱：「依正常情況下，應該是我本人」；及案發時間大約
    為被告收店後離開時間暨系爭監視錄影之案發現場除竊嫌機
    車外並無其他人車進出等情，佐以證人即被告前配偶劉○○就
    系爭現場照片之竊嫌身形、衣著及其所戴之安全帽顏色、樣
    式等項，竟有無法確定「是」或「不是」被告本人及是否其
    平常所穿衣著、戴的安全帽之說詞；反之，被告於「案發後
    」為警拍攝之背後照片，則能清楚認出為被告等情互核以觀
    ，足認被告否認竊盜所辯，無非畏罪空言，不足採信。
　㈢從而，原審僅憑「系爭機車案發後『無』載貨架，監視器之機
    車裝『有』載貨架」等輕易可以改換之細節，而疏未斟酌被告
    何以折回停留現場3分鐘之久？何故來回數次起身移動？何
    物一再放入機車腳踏板上盒子內？及其他案內全部卷證資料
    ，詳加審酌說明，遽為被告無罪判決，其採證、認事及判斷
    證據證明力職權之行使，即難謂於採證法則及論理與經驗法
    則無違。
　㈣綜上，原審未詳為審酌上情，逕為被告無罪之諭知，不無違誤
    。請求將原判決撤銷，更為適法判決。
三、經查：
　㈠本案於偵查期間，經檢察官函詢臺中市政府警察局大雅分局
    ，請該局說明涉嫌行竊者車牌，如何確認即為被告使用之車
    牌，經員警覆以：係以時間、來返方向及特徵，推敲路線後
    調閱沿途路口監視器始確認行竊者乃使用000-000車牌。並
    說明，透過現場監視器畫面，該車輛到達案發地時間為02：
    58，來程可能行經○○路、○○路口，且腳踏板上有白色箱子等
    特徵；再調閱上述路口監視器發現符合上述特徵之車輛於02
    ：57行經該路口，並推測其來返路線可能相同，查看後確實
    於03：01返回經過。查看他支監視器，可見該車車型為CUXi
    ，且車牌字首為0；再調閱○○路與○○路口監視器發現該車輛
    於03：03行經路口，並推測該車來程路線可能相同，而該車
    確實曾於02：54行經上述路口，再調閱同路口他支監視器發
    現該車輛完整車牌為000-000，故確認000-000為被告使用之
    車牌；另調閱該處現場監視器，000-000停留案發地時間為0
    2：58至03：01約3分鐘，確認無其他可疑人車停留等情，有
    臺中市政府警察局大雅分局函附職務報告在卷可參（偵卷第
    41、43頁）。
　㈡然經本院審閱司法警察檢送之前揭監視器畫面照片，其中前
    揭職務報告中所述於02：57：05及03：01：57竊嫌行經○○、
    ○○路口之監視器畫面（即圖一、圖五），因該照片角度及距
    離，完全無法判別機車車牌號碼及騎士面容，僅能判斷該機
    車騎士身著暗色夾克及深色安全帽；而02：58至03：01：06
    案發現場附近路口監視器（即圖二至四），僅能看出有一機
    車騎士於該時段行經該路段後，於被害人住處外停留約3分
    鐘後即行離開，完全無法判斷機車車牌號碼、車型、騎士個
    人及所配戴安全帽特徵；又於02：57：07行經○○、○○路口之
    機車騎士（即圖六至八），則係身著淺色夾克；於02：54：
    21行經○○路與○○路口之車牌號碼000-000機車騎士（即圖十
    、十一），亦係身著淺色夾克，有司法警察檢送之車行路線
    及案發地點路口監視器照片可稽（偵卷第47至101頁）。綜
    觀司法警察所提供疑為竊嫌者當日之行車軌跡照片所示，僅
    能證明身著淺色夾克之騎士於案發當晚凌晨2時54分及2時57
    分，曾騎乘車牌號碼000-000行經○○路與○○路口、○○路與○○
    路口，然就其他無法辨認車牌號碼疑為竊嫌之機車騎士，則
    係穿著深色夾克，從而，本院尚難認騎乘無法辨識車牌號碼
    、停留於本案竊盜現場之機車騎士，確係當日身穿淺色夾克
    、騎乘車牌號碼000-000之被告。
　㈢此外，本案竊嫌行竊完畢離開現場時，所騎乘之機車後方裝
    有載貨架乙情，有監視器翻拍截圖可稽（原審卷第153頁）
    ，然觀諸於109年6月15日凌晨2時38分、2時54分、3時03分
    行經案發地點附近之車牌號碼000-000機車後方，未裝有貨
    架，有監視器側錄照片可參（偵卷第19至20頁），倘被告確
    實騎乘車牌號碼000-000機車於109年6月15日凌晨2時58分至
    案發地點行竊，實無可能於如此密接時間內反覆進行貨架之
    拆裝卸。應可認定前往案發地點行竊者，並非騎乘車牌號碼
    000-000機車之騎士。從而，原審準備程序時，固將「車牌
    號碼000-000號普通重型機車案發時為被告所使用，且不曾
    借與他人，亦不曾遭竊；及被告所騎乘上開機車於案發時關
    燈停留在案發地點約3分鐘」等情列為不爭執事項，然上情
    既與客觀事證有違，即無從認定為真。
　㈣至檢察官上訴意旨雖認被告之胞妹林○○曾證稱照片005好像是
    被告等語，認被告涉有重嫌；然證人林○○於警詢時所指認之
    005照片，乃109年6月17日凌晨1時52分，車牌號碼000-000
    號普通重型機車行經臺中市○○街往○○路之路口監視器側錄照
    片，有該照片在卷可參（偵卷第23頁），證人林○○所指認照
    片，既非竊盜現場照片，尚難認與本案有何關聯，即難憑此
    做為認定被告犯罪之證據；又被告之前配偶劉○○於原審時，
    經審判長提示偵卷第19、21頁編號1至3照片，訊問該照片是
    否為被告身形及穿著時，證人劉○○固證稱：看不出來等語（
    原審卷第117頁），然查，當時法官所提示照片均僅攝得騎
    士背影，又係深夜拍攝，衣著、安全帽等均僅能呈現深淺色
    差，無法辨別真實感色，有上開照片可參（偵卷第19、21頁
    ），證人劉○○或為求慎重，證稱無法看出來是否係被告身型
    抑或係被告所穿著衣服等語，難認確與常情有違；且證人劉
    ○○於同日審理時，就法院所提示非案發日之白天即109年6月
    20日15：40所攝得車牌號碼000-000號普通重型機車行經臺
    中市○○區○○路與○○路之監視器側錄照片時，證人劉○○即證稱
    ：因為我有看過這件衣服，我可以認出來騎機車的人是被告
    等語（原審卷第118頁），更可見證人劉○○並無刻意迴護被
    告之情。至上訴意旨所指被告到案後供詞反覆，且被告亦曾
    拔除機車後照鏡，無法排除亦係事後拆除貨架等語。然被告
    未經審判證明有罪確定前，推定其為無罪，刑事訴訟法第15
    4條第1項定有明文，此即所謂之「無罪推定原則」。其主要
    內涵，無非要求負責國家刑罰權追訴之檢察官，擔負證明被
    告犯罪之責任，倘其所提出之證據，不足為被告有罪之積極
    證明，或其指出證明之方法，無法說服法院形成被告有罪之
    心證，縱使被告之辯解疑點重重，法院仍應予被告無罪之諭
    知。從而，實難僅因被告供述有疑，即認被告涉有犯嫌，且
    檢察官所指被告可能係事後拆除貨架等情，亦與事發當晚被
    告所使用之車牌號碼000-000機車車況有別，業如前述，檢
    察官此部分推測實難採信。
  ㈤綜上，本院認檢察官上訴未提出其他積極證據，足使本院產
    生無合理懷疑之有罪確信心證，本院經核原審論理並無違誤
    之處並補充如前，依罪疑唯輕、罪疑有利於被告原則，自不
    得對被告為不利之認定。檢察官上訴無理由，應予駁回。
據上論結，應依刑事訴訟法第373條、第368條，判決如主文。
本案經檢察官林宏昌提起公訴，檢察官羅秀蓮提起上訴，檢察官
徐松奎到庭執行職務。
中　　華　　民　　國　　110 　年　　12　　月　　28　　日
            刑事第八庭　  審判長法　官　林  清  鈞
                                法　官　郭  瑞  祥
                                法　官　簡  婉  倫  
以上正本證明與原本無異。          
均不得上訴。
                                書記官  林　書　慶　　　　　　　　　　　　　　　
中　　華　　民　　國　　110 　年　　12　　月　　28　　日
附件：
臺灣臺中地方法院刑事判決
109年度易字第3302號
公　訴　人　臺灣臺中地方檢察署檢察官
被　　　告　林○○　男　民國00年00月0日生
　　　　　　　　　　身分證統一編號：Z000000000號
　　　　　　　　　　住○○市○○區○○路00號
　　　　　　　　　　居臺中市○○區○○路000○0號 
　　　　　　　　　　（另案於法務部○○○○○○○執行中）
上列被告因竊盜案件，經檢察官提起公訴（109年度偵字第26427
號），本院判決如下：
    主    文
林○○無罪。
    理    由
一、公訴意旨略以：被告林○○於民國109年6月15日凌晨2時58分
    許，騎乘其胞妹林○○所有車牌號碼000-000號普通重型機車
    ，途經告訴人劉○○位於臺中市○○區○○路0段000○0號工廠時，
    竟意圖為自己不法之所有，竊取告訴人所有放置該處價值共
    計新臺幣1500元之多肉植物盆栽共20盆，得手後，隨即騎乘
    上開機車逃離現場。嗣經告訴人發現遭竊並報警處理，經警
    調閱監視器後，始循線查悉上情。因認被告涉犯刑法第320
    條第1項之竊盜罪嫌等語。
二、按犯罪事實應依證據認定之，無證據不得認定犯罪事實；不
    能證明被告犯罪者，應諭知無罪之判決，刑事訴訟法第154
    條第2 項、第301 條第1 項定有明文。此所謂認定犯罪事實
    之證據，無論其為直接或間接證據，均須達於通常一般人均
    不致有所懷疑，而得確信其為真實之程度，始得據為有罪之
    認定（最高法院76年台上字第4986號判例意旨參照）。
三、檢察官認被告林○○涉犯上開竊盜罪嫌，無非係以被告之供述
    、告訴人劉○○於警詢、偵詢中之指訴、證人林○○於警詢中之
    證述、員警職務報告、車牌號碼000-000號普通重型機車車
    行紀錄、行竊後推測返程路線及監視器翻拍照片、監視器影
    像翻拍照片及刑案現場照片等，為其論據。訊據被告固坦承
    車牌號碼000-000號普通重型機車係其向胞妹林○○所借用，
    且案發當時未曾借予他人使用之事實，惟堅決否認有何公訴
    人所指之竊盜犯行，辯稱：我沒有竊取本案多肉植物盆栽等
    語。
四、經查：　　
㈠、告訴人劉○○種植在臺中市○○區○○路0段000○0號工廠外之多肉
    植物盆栽共20盆，於109年6月14日下午4時許起至同年月15
    日晚間9時許間之某時，遭人竊取乙情，業據告訴人於警詢
    、偵詢中證述在卷（見偵卷第11至13頁、第87頁），並有現
    場照片附卷可參（見偵卷第41頁），而告訴人上揭證述內容
    及現場照片，固足證明告訴人於該處栽種之多肉植物盆栽遭
    竊之事實，然因告訴人未在場目擊竊嫌行竊過程，其對於多
    肉植物盆栽係遭何人竊取一節並不知悉，自無法以告訴人上
    開證詞，遽認被告有於上揭時、地竊取告訴人所有上開多肉
    植物盆栽之事實。
㈡、觀諸本案竊嫌行竊過程之監視錄影及翻拍照片，畫面模糊而
    難以辨認竊嫌是否即為被告，此有監視錄影翻拍照片附卷可
    佐（見本院卷第71至79頁），並經本院當庭勘驗在卷（見本
    院卷第110至111頁、第131至151頁），故難僅憑模糊之監視
    器錄影畫面及翻拍照片，即認被告係犯下本案竊案之人。此
    外，公訴意旨認被告係騎乘車牌號碼000-000號普通重型機
    車至案發地點行竊，而該普通重型機車之車型乃係黑色CUXI
    ，機車後方僅裝有供乘客抓握之握把，而無載貨架乙節，有
    刑案現場照片在卷可參（見偵卷第43頁），但從監視器畫面
    可知，本案竊嫌於行竊完畢離開現場時，所騎乘之機車後方
    裝有載貨架，有監視器翻拍截圖存卷可考（見本院卷第153
    頁），與公訴意旨上開所指情節顯然不符，無法據此證明本
    案行竊之人係被告。
㈢、參以告訴人遭竊之多肉植物盆栽，原係放置在臺中市○○區○○
    路0段000○0號工廠外，有如前述，而該處係開放之場所，任
    何人均可自由經過，要難排除告訴人所有之多肉植物盆栽係
    遭他人竊取之可能，況本案復未在被告處扣得任何遭竊之多
    肉植物盆栽，實難以認定本案竊案即為被告所為。
㈣、按被告未經審判證明有罪確定前，推定其為無罪，刑事訴訟
    法第154條第1項定有明文，此即所謂之「無罪推定原則」。
    其主要內涵，無非要求負責國家刑罰權追訴之檢察官，擔負
    證明被告犯罪之責任，倘其所提出之證據，不足為被告有罪
    之積極證明，或其指出證明之方法，無法說服法院形成被告
    有罪之心證，縱使被告之辯解疑點重重，法院仍應予被告無
    罪之諭知（最高法院102年度台上字第3128號判決意旨參照
    ）。被告固供稱車牌號碼000-000號普通重型機車未曾借予
    他人使用，且案發時其有不在場證明等語（見本院卷第42至
    43頁），但案發前後車牌號碼000-000號普通重型機車確有
    行經失竊地點附近一節，有車牌號碼000-000號普通重型機
    車車行紀錄、推測返程路線、路口監視器畫面在卷可證（見
    偵卷第95頁、第103頁、第19至21頁、第25至31頁），可見
    被告上開辯稱其於案發前後未至案發現場附近云云，與客觀
    事實相悖，然本案依檢察官提出之證據資料，既不足以認定
    被告犯罪，即令被告所辯亦屬有疑，惟依上開說明，於檢察
    官未能舉證證明被告犯罪之下，依法仍應為被告無罪之諭知
    。
五、綜上所述，公訴意旨所提出上述證據，其證明仍未達於超越
    合理懷疑之程度。本案依現存證據資料，經綜合評價調查證
    據之結果，既不能使本院形成被告有涉本案竊盜犯行之確切
    心證，揆諸前揭說明，其被訴前揭犯行應屬不能證明，依法
    應諭知其無罪之判決。
據上論斷，依刑事訴訟法第301條第1項，判決如主文。
本案經檢察官林宏昌提起公訴，檢察官羅秀蓮到庭執行職務。
中    華    民    國   110    年    9     月    17    日
                  刑事第三庭  法  官  簡志宇
以上正本證明與原本無異。 　　
如不服本判決應於收受判決後20日內向本院提出上訴書狀，並應
敘述具體理由；其未敘述上訴理由者，應於上訴期間屆滿後20日
內向本院補提理由書（均須按他造當事人之人數附繕本）「切勿
逕送上級法院」。
                              書記官  林勝彥            
中　　華　　民　　國　　110 　年　　9 　　月　　17　　日